臺灣高等法院高雄分院刑事判決　　　　96年度上訴字第1127號
上　訴　人　臺灣高雄地方法院檢察署檢察官
被　　　告　甲○○
　　　　　　　　　　（現於臺灣高雄第二監獄執行中）
上列上訴人因被告違反毒品危害防制條例案件，不服臺灣高雄地
方法院96年度訴字第995 號中華民國96年4月20日第一審判決（
起訴案號：臺灣高雄地方法院檢察署96年度毒偵字第1211號），
提起上訴，本院判決如下：
    主  文
原判決撤銷，發回臺灣高雄地方法院。
    理  由
一、公訴意旨略以：被告甲○○曾於93年間因違反毒品危害防制
    條例，經原審法院裁定強制戒治，於民國94年11月1 日停止
    強制戒治釋放而執行完畢，並經臺灣高雄地方法院檢察署檢
    察官以94年度戒毒偵字第599 號為不起訴處分確定。詎仍不
    知悔改，復於強制戒治執行完畢釋放後5 年內，基於施用第
    一級毒品海洛因之犯意，於95年9 月4 日下午5 時40分許回
    溯24小時內之某時，在不詳地點，施用第一級毒品海洛因1
    次，嗣於95年9 月4 日下午5 時40分許，經通知到高雄縣政
    府警局鳳山分局，經採其尿液送驗呈嗎啡陽性反應，因認被
    告甲○○涉犯毒品危害防制條例第10條第1 項之施用第一級
    毒品罪嫌等語。
二、經查：
  (一)被告另基於施用第一級毒品海洛因之犯意，自95年6 月初某
    日起至同年6 月23日下午2 時許，不定時在其高雄縣大樹鄉
    ○○○路140 之6 號住處等地，反覆施用海洛因多次，嗣後
    於95年6 月24日17時50分許，在上址為警查獲扣得海洛因1
    小包，經檢察官提起公訴（95年度毒偵字第5735號）及移送
    併辦（95年度毒偵字第7321號、第7322號），並經本院於96
    年1 月22日以95年度上訴字第2210號判處有期徒刑8 月，並
    於同年3 月21日確定之事實，有本院95年度上訴字第2210號
    判決書及臺灣高等法院被告前案紀錄表各乙份在卷可稽。
  (二)本件被告係於95年9 月4 日下午5 時40分許回溯24小時內之
    某時，在不詳地點，施用第1 級毒品海洛因1 次，嗣於95年
    9 月4 日下午5 時40分許，經通知到高雄縣政府警局鳳山分
    局，經採其尿液送驗呈嗎啡陽性反應，因認被告涉犯施用第
    一級毒品罪嫌，而經檢察官提起公訴。惟按施用毒品行為，
    大多具有成癮性，故毒品危害防制條例之施用第一級或第二
    級毒品罪，依該條例之立法意旨，原即預定其有反覆施用第
    一級或第二級毒品之性質，固得認屬學理上所稱「集合犯」
    而為包括之一罪。然對依集合犯而論以包括一罪之判斷，仍
    不能無限擴張，其一罪範圍之認定，必須與於95年7 月1 日
    施行之刑法刪除第56條連續犯規定之立法旨趣（立法意旨認
    ：實務上對連續犯之認定，過於寬鬆，常可連綿數年之久，
    不無鼓勵犯罪之嫌，使國家刑罰權之行使，發生不合理之現
    象）相契合，苟行為人主觀上，非出於一個決意，客觀上各
    行為間，又無密切接近關係，依一般社會通念，認不應評價
    為一罪方合於刑罰公平原則時，自不能悉數率皆論以一罪（
    最高法院96年度台上字第2083號判決意旨參照）。經查被告
    雖曾自95年6 月初某日起至同年6 月23日下午2 時許，不定
    時在其高雄縣大樹鄉○○○路140 之6 號住處等地，反覆施
    用海洛因多次，嗣後於95年6 月24日17時50分許，在上址為
    警查獲扣得海洛因1 小包，經檢察官提起公訴。然上開案件
    與本案犯罪時間相距近2 個月，已難認有密切接近關係，且
    上開案件被告又係因持有毒品之現行犯而被警查獲，其施用
    第一級毒品之犯意，應認已因此而被迫中斷，依一般社會通
    念，與本案以不評價為一罪方合於刑法公平原則，應認上開
    案件與本案間並無學理上所稱「集合犯」之包括一罪關係，
    本案非該案確定既判力範圍所及。
三、原審未予詳察，遽以上開公訴意旨所指被告施用第一級毒品
    犯行，與上開業已判決確定案件之犯罪事實，具有「集合犯
    」之實質上一罪關係，為同一案件，而認本案在上開業已判
    決確定案件既判力範圍內，而為既判力效力所及，其既曾經
    判決確定，而不經言詞辯論，逕為諭知免訴之判決，尚有未
    洽。公訴人上訴意旨，執此指摘原判決不當，為有理由，自
    應由本院將原判決撤銷，發回原審法院另為適當之判決，並
    不經言詞辯論為之。
據上論斷，應依刑事訴訟法第369 條第1 項但書、第372 條，判
決如主文。
中　　華　　民　　國　　96　　年　　6 　　月　　5　　日
                  刑事第七庭    審判長法  官  莊飛宗
                                      法  官  邱明弘
                                      法  官  黃憲文
以上正本證明與原本無異。
如不服本判決應於收受本判決後10日內向本院提出上訴書狀，其
未敘述上訴理由者，並得於提起上訴後10日內向本院補提理由書
狀（均須按他造當事人之人數附繕本）「切勿逕送上級法院」。
中　　華　　民　　國　　96　　年　　6 　　月　　5　　日
　　　　　　　　　　　　　　　　　　　書記官  施耀程
